【裁判字號】    95,交抗,136
【裁判日期】    950825
【裁判案由】    聲明異議
【裁判全文】
臺灣高等法院臺南分院刑事裁定         95年度交抗字第136號
抗  告  人
即受處分人  甲○○
上列抗告人因違反道路交通管理處罰條例案件，不服臺灣雲林地
方法院中華民國95年 6月21日所為之裁定（95年度交聲字第65號
，處分案號：交通部公路總局嘉義區監理所雲林監理站雲監五字
第裁72-G00000000號），提起抗告，本院裁定如下：
    主  文
抗告駁回。
    理  由
一、本件抗告意旨略以：送達是否合法，端視該裁決書是否為抗
    告人未滿六歲之女兒收受，抗告人未滿六歲之女兒收受該裁
    決書時未滿六歲，難認有辨別事理能力，本件未經合法送達
    ，爰依法提起抗告，並請求傳喚當時送達文書之郵務士云云
    。
二、按受處分人不服道路交通管理處罰條例第 8條所定主管機關
    所為之處罰，得於接到裁決書之翌日起20日內，向管轄地方
    法院聲明異議；交通法庭認聲明異議不合法律上之程式或其
    異議權已經喪失，且無從補正者，應以裁定駁回之，道路交
    通管理處罰條例第87條第 1項及道路交通案件處理辦法第18
    條前段分別訂有明文。再依違反道路交通管理事件統一裁罰
    基準及處理細則第5條之規定，處理違反道路交通管理事件
    ，有關文書送達之程序，依行政程序法之規定。而依行政程
    序法第72條第1項前段、第73條第1項之規定，送達，於應受
    送達人之住居所、事務所或營業所為之；於應送達處所不獲
    會晤應受送達人時，得將文書付與有辨別事理能力之同居人
    、受僱人或應送達處所之接收郵件人員。再者，文書送達於
    應受送達人之住居所，未獲會晤應受送達人者，得將文書付
    與有辨別事理能力之同居人，即視同送達應受送達人本人，
    至同居人、受僱人或應送達處所之接收郵件人員何時將文書
    轉交應受送達人，於合法送達之效力不生影響。
三、經查：原處分機關91年7月8日雲監五字第裁72-G00000000號
    違反道路交通管理事件裁決書，業已於91年 7月12日送達雲
    林縣土庫鎮○○路 20之1號，並蓋有「甲○○」之印章簽收
    ，有中華民國郵政掛號郵件收件回執一紙在卷可參。又查，
    抗告人於聲明異議時雖稱其戶籍地係設在雲林縣斗六市○○
    路○段211號3樓之7，本人並未居住在土庫鎮○○路 20之1號
    云云，然土庫鎮○○路20之1號之住所係抗告人於91年4月12
    日及91年 6月10日，向交通部公路局雲林監理站申訴時，自
    行陳報之聯絡地址，有交通部公路局雲林監理站受理民眾交
    通違規申訴紀錄表二紙附卷可稽，足見抗告人當時應有居住
    在土庫鎮○○路 20之1號之事實，方為如此陳報至明，是上
    開裁決書送達抗告人所陳報之上址土庫鎮處所，尚無違誤。
四、抗告人雖又辯稱：本件裁決書為抗告人未滿六歲之女兒收受
    ，並無辨別事理能力，本件未經合法送達云云。惟查：
  (一)原處分機關91年7月8日雲監五字第裁72-G00000000號違反道
    路交通管理事件裁決書，業已於91年 7月12日送達雲林縣土
    庫鎮○○路 20之1號，並蓋有「甲○○」之印章簽收，有中
    華民國郵政掛號郵件收件回執一紙在卷可參（原審聲明異議
    卷第18頁）。經觀諸上開中華民國郵政掛號郵件收件回執，
    其上「收受人簽章」欄內係蓋有「甲○○」之本人印章，足
    見該裁決書應係其本人所簽收甚明。
  (二)又依雲林縣警察局虎尾分局馬光派出所陳報之雲林縣土庫鎮
    ○○路 20之1號戶卡片所示，抗告人之女兒劉佳淳、劉佳穎
    於91年7月12日本件裁決書送達當時，分別年僅4歲5月及2歲
    10 月，均屬需隨時看護、照顧、不得獨處之年齡，按一般
    社會生活經驗，該等年齡層之幼童，當無獨自辨識印章印文
    、拿取印章、與郵件送達人應對、並收受掛號郵件之能力，
    是抗告人辯稱本件裁決書為其年僅4歲5月或2歲10月之女兒
    所獨自收受，顯與社會生活經驗有違，難以採信。再者，上
    開中華民國郵政掛號郵件收件回執，其上「收受人簽章」欄
    內除蓋有「甲○○」之印章外，並無「代收」或其他類似之
    註記，由此尚難認定該裁決書非其本人所簽收。是故本件裁
    決書已生合法送達之效力，應堪認定。
  (三)是以，原處分機關之裁決書既已於91年 7月12日合法送達，
    則自其次日起算，扣除法定在途期間二天，本件裁決書之異
    議期間至91年8月3日晚上12時止即已屆滿，是抗告人遲至95
    年4月27日始向移送機關遞狀聲明異議，移送機關於95年5月
    4 日轉至原審法院，顯已逾異議期間，抗告人之異議權已經
    喪失，亦無從回復原狀。
  (四)至抗告人雖請求傳喚當時送達文書之郵務士，然本件裁決書
    合法送達之效力，已如上述認定，是本院認無傳喚之必要，
    併予敘明。
五、綜上所述，抗告人未於異議期間聲明異議，異議權喪失之事
    實，既可認定。從而，原審交通法庭以其異議不合法予以駁
    回，本院經核原裁定認事用法，均無不合。抗告意旨，猶執
    前詞，指摘原裁定不當，請求撤銷原裁定，為無理由，應予
    駁回。
六、據上論結，應依道路交通案件處理辦法第26條，刑事訴訟法
    第412條，裁定如主文。
中    華    民    國    95    年    8    月     25    日
                  刑事第四庭    審判長法  官   吳志誠
                                      法  官   林勝木
                                      法  官   蔡美美
以上正本證明與原本無異。
不得再抗告。
                                      書記官   蔡振豐
中    華    民    國    95    年    8     月    25    日


司法院資訊處製作；財團法人民間司法改革基金會備份。
